臺灣高等法院民事判決
108年度家上字第383號
上  訴  人  Ａ０１
訴訟代理人  陳詩文律師
            林羿樺律師
被上訴人    Ａ０２
訴訟代理人  戴雯琪律師

上列當事人間請求離婚等事件，上訴人對於中華民國108年10月3
0日臺灣新竹地方法院108年度婚字第62號、108年度家親聲字第8
9號第一審判決提起上訴，本院於110年4月20日言詞辯論終結，
判決如下：
    主      文
上訴駁回。
第二審訴訟費用由上訴人負擔。
原判決關於定上訴人與未成年子女甲○○之會面交往方式部分，變
更如附件所示。
    事實及理由
一、被上訴人主張：
(一)兩造於民國105年9月13日結婚，育有未成年之女甲○○（000
    年00月00日出生，身分證統一編號：0000000000）。兩造婚
    後時有爭執，上訴人亦違反婚前約定與前女友偷偷往來。上
    訴人原為香港籍（按已入籍臺灣），於106年7月26日獨自攜
    甲○○返鄉3天，隔日即返臺，卻故意隱瞞，將甲○○托給保姆
    照顧，而與友人至酒吧狂歡飲酒後再至汽車旅館開房間徹夜
    未歸，隔日才帶甲○○至伊上班地點假裝剛返臺，兩造為此大
    吵。伊同年10月攜甲○○搬回新竹縣○○鎮娘家與上訴人分居後
    ，上訴人曾多次以電話騷擾伊親友，甚且至伊友人工作地點
    抱怨伊，並表示無法與伊相處。兩造分居前原協議由上訴人
    接送甲○○至保姆處，但上訴人多次於接送前飲酒，且常未使
    用兒童安全汽車座椅，經伊多次相勸仍不改；同年12月間，
    上訴人因酒駕遭吊銷駕駛執照（下稱駕照），卻仍無照載送
    甲○○，枉顧安全。同年7月10日伊因手術請上訴人陪同，惟
    手術後護理師廣播請陪同家屬前來時，卻遍尋不著上訴人，
    伊被推回病房後上訴人才姍姍來遲，並稱「我不想照顧你，
    叫你爸媽來顧」等語後逕自離去，令伊心寒。兩造分居已數
    年，婚姻名存實亡，爰依民法第1052條第2項規定，請求離
    婚。
(二)甲○○自出生後多由伊照顧，白天送托嬰中心，晚間接回伊娘
    家照顧。伊在診所擔任助理，輪晚班時，由家中親人幫忙看
    顧甲○○。上訴人在新竹SOGO百貨公司及苗栗縣○○鎮之美食廣
    場經營餐飲店，一週不定時探視甲○○2至3次，有時會帶出過
    夜，造成伊困擾。請考量伊為甲○○之主要照顧者、最小變動
    原則、原生家庭支持系統良好，及幼女從母、同性別原則等
    ，酌定對於甲○○之權利義務由伊單獨行使負擔。
(三)甲○○目前居住在新竹縣，每月扶養費依行政院主計處公布之
    105年度新竹縣每人每月平均消費支出新臺幣（下同）2萬1,
    462元計算，考量兩造經濟能力，及伊身為主要照顧者，須
    耗費更多時間與精力照顧甲○○，上訴人應自108年2月起至甲
    ○○成年之日止，按月於每月5日前給付甲○○扶養費，並由伊
    代為受領，如遲誤一期履行，其後12期視為已到期。爰依民
    法第第1052條第2項、第1055條第1項、第1055條之1、第108
    4條第2項規定，求為如原審所為判決：⒈准兩造離婚。⒉兩造
    所生未成年子女甲○○權利義務之行使或負擔由被上訴人任之
    ；上訴人得依原判決附表所示之方式、期間與甲○○會面交往
    。⒊上訴人應自原判決第二項關於甲○○權利義務之行使負擔
    部分確定之日起至甲○○成年之前一日止，按月於每月5日前
    給付甲○○扶養費1萬1,000元，並由被上訴人代收管理使用；
    如有一期逾期不履行者，其後之12期（含遲誤當期）視為亦
    已到期（被上訴人就原審所定上訴人探視甲○○之方式及命上
    訴人給付甲○○扶養費之金額，與其原聲請不合部分，未聲明
    不服）。答辯聲明：上訴駁回。　　
二、上訴人則以：
(一)兩造婚後，伊之事業正處於起步階段，時有不順情事，伊因
    收入不穩，未能體察被上訴人甫生產之情緒變化及產後照顧
    女兒甲○○之辛勞，偶有口角爭執，致兩造對婚姻生活與預想
    有所落差，然非無法維持婚姻。兩造目前雖係分居，伊仍與
    被上訴人保持聯絡，關心其日常起居。伊自香港來臺後，前
    女友及其家人非常照顧伊，因念及交情始與前女友保持聯繫
    ，惟頻率間隔1至2個月，且僅有電話聯繫無會面，屬一般問
    候，未造成有難以維持婚姻之重大事由。伊攜甲○○返港探親
    一事，因考量兩造於生育女兒後久無單獨相處機會，乃提早
    1日歸國，先將女兒托付予保姆，欲予被上訴人驚喜，詎被
    上訴人聽聞後與伊發生口角，伊心灰意冷下始與同性好友至
    旅館喝酒排解煩心，伊並無違反兩造婚姻互負之義務，不得
    以此作為婚姻破綻之事由。伊前因工作收入驟減，無力負擔
    每月租金及保姆費各15,000元，不忍被上訴人受苦，始於10
    6年10月間由被上訴人先返回娘家暫住，俟伊事業起色且收
    入穩定後，再將被上訴人母女接回，共享天倫。伊因工作壓
    力過大又不獲被上訴人諒解，只得透過被上訴人親友向被上
    訴人表達苦衷，所謂無法與被上訴人相處等語，係伊於情緒
    性爭執下所言，此等因金錢導致之生活上磨擦，不足作為難
    以維持婚姻之事由。另伊偶因距目的地僅數十公尺，一時疏
    失始未將甲○○置於兒童安全汽車座椅，絕無屢勸不改情事；
    伊之駕照遭吊銷係行政懲處，並不影響伊之安全駕駛能力，
    伊絕無輕忽女兒安全情事。被上訴人開刀時伊因疏忽未聽聞
    護理師呼喊，於得知被上訴人已完成手術回到病房後，即趕
    忙進入病房，然被上訴人已不滿伊未即時出現，兩造發生爭
    執，伊為平息被上訴人怒氣，乃尋求被上訴人父母協助，載
    送2人至醫院陪伴被上訴人，被上訴人父母離開後，即由伊
    陪伴被上訴人。伊已與廠商簽約，預計進駐國立交通大學學
    生餐廳擺設攤位並擴大經營規模，事業將漸入佳境，伊多次
    向被上訴人表達應履行夫妻同居義務，惟均未獲善意回應，
    兩造婚姻縱有破綻，不可歸責於伊。本件縱有不履行同居義
    務情事，亦係被上訴人不願返回兩造之住所同居所致，被上
    訴人有可歸責事由，不得依民法第1052條第2項規定請求離
    婚。
(二)如認本件有離婚事由，甲○○權利義務之行使負擔應由兩造共
    同任之，而由被上訴人擔任主要照顧者。伊身為甲○○之父親
    ，照顧意願強烈，伊並非無法固定前往探視，實係被上訴人
    不願再與伊見面，無法協商探視時間所致。社工人員於訪視
    伊後，亦評估伊無明顯不適任甲○○之親權人，程序監理人未
    有事證而建議對於甲○○權利義務之行使負擔由被上訴人單獨
    任之，剝奪伊對甲○○之親權，顯有不當。伊對於原審裁判伊
    應每月支付甲○○撫養費1萬1,000元，沒有意見云云，資為抗
    辯。上訴聲明：㈠原判決廢棄。㈡被上訴人在第一審之訴駁回
    。
三、兩造不爭執事項：
    兩造於105年9月13日結婚，婚後育有未成子女甲○○，現婚姻
    關係存續中，有戶籍謄本可證（見原審婚字卷14-15頁）。
四、本件被上訴人依民法第1052條第2項規定請求與上訴人離婚
    ，有無理由，論述如下：
(一)按夫妻間有民法第1052條第1項以外之重大事由，難以維持
    婚姻者，夫妻之一方得請求離婚，同法條第2項本文定有明
    文。婚姻係以夫妻共同永久生活為目的，夫妻間應以誠摯相
    愛，互相信任為基礎。民法親屬編於74年修正後，於第1052
    條增列第2項離婚事由之概括規定，其目的在使夫妻請求裁
    判離婚之事由較富彈性。是夫妻間發生之情事，茍足以使婚
    姻難以維持，即無不准許依該條第2項訴請離婚之理。同條
    但書規定「但其事由應由夫妻之一方負責者，僅他方得請求
    離婚」，參照修正理由說明，此係為求公允而增設。故婚姻
    如有難以維持之重大事由，於夫妻雙方就該事由均須負責時
    ，應比較衡量雙方之有責程度，僅責任較輕之一方，得向責
    任較重之他方請求離婚，如雙方之有責程度相同，則雙方均
    得請求離婚，以符公平，且符合民法第1052條第2項規定之
    立法目的（最高法院89年度台上字第2688號、90年度台上字
    第1639號判決意旨參照）。至於是否有難以維持婚姻之重大
    事由，判斷標準為婚姻是否已生破綻而無回復之希望，此不
    可由原告已喪失維持婚姻意欲之主觀面加以認定，而應依客
    觀的標準，即難以維持婚姻之事實，是否已達於倘處於同一
    境況，任何人均將喪失維持婚姻希望之程度以決之（最高法
    院87年台上字第1304號判決意旨參照）。
(二)被上訴人主張兩造婚後相處不睦、時有齟齬，及曾因上訴人
    仍與前女友往來而生爭執等情，為上訴人所不爭執；雖其辯
    稱前揭情事並不構成導致兩造婚姻難以維持之事由云云，惟
    觀諸上訴人自承其於106年7月間攜未滿足歲之甲○○赴港探親
    ，於返臺後未即時將甲○○交予被上訴人，反托付保姆，此舉
    顯不合情理，被上訴人因此與上訴人發生口角，與常情並無
    相違；上訴人復自承其以汽車載送甲○○未使用兒童安全汽車
    座椅及其因酒駕遭吊銷駕照，其猶辯稱駕照遭吊銷，不影響
    安全駕駛能力云云，顯見其欠缺安全及守法意識，兩造於日
    常生活發生爭執，在所難免。按夫妻來自不同家庭，各自成
    長背景有異，無法期待對方凡事皆從己意，理應理性溝通，
    俾保持和諧，然兩造溝通不良又屢起爭執，以致夫妻應有互
    愛、互諒及相互扶持之誠摯情感逐漸消失，堪認兩造婚姻已
    生破綻；再者，觀諸兩造之訪視報告及程序監理人之報告（
    見原審家親聲卷39-45、46-51、59-74頁），可知兩造於分
    居後，除因上訴人與甲○○會面而有聯繫外，就其餘事項已幾
    無交集，足見兩造夫妻關係不佳，彼此感情已然淡漠，夫妻
    協力保持共同生活圓滿之婚姻基礎已不存在，堪認置身此種
    景況，任何人均將喪失維持婚姻之意願。另雖上訴人陳稱其
    預期事業漸入佳境已多次向被上訴人表達應履行夫妻同居義
    務，惟均未獲被上訴人善意回應云云，惟參酌兩造婚後固曾
    共同居住在新竹市○○路之住處，然自106年10月起分居，顯
    見兩造均有廢止該共同住所之意；又被上訴人從未曾居住在
    上訴人嗣後居住之出租套房，上訴人就兩造已協議將該處作
    為夫妻共同住所一節，並未舉證以實其說，且該套房內部空
    間有限，並不適宜供一家三口居住，故倘其辯稱被上訴人不
    願同居一節屬實，亦難苛責被上訴人。據上，兩造分居後，
    並無任何一方試圖改變現狀，以致兩造關係更形淡漠，兩造
    均無意化解婚姻僵局及改善夫妻關係，就婚姻發生破綻均有
    可歸責之事由，且雙方可歸責之程度相當，兩造均得請求離
    婚。從而被上訴人依民法第1052條第2項規定請求與上訴人
    離婚，應屬有據。
五、關於酌定兩造所生未成年子女甲○○之親權部分：
(一)按依民法第1055條第1項規定，夫妻離婚者，對於未成年子
    女權利義務之行使或負擔，依協議由一方或雙方共同任之；
    未為協議或協議不成者，法院得依夫妻之一方、主管機關、
    社會福利機構或其他利害關係人之請求或依職權酌定之。又
    依民法第1055條之1規定，法院為前條裁判時，應依子女之
    最佳利益，審酌一切情狀，尤應注意下列事項：一、子女之
    年齡、性別、人數及健康情形。二、子女之意願及人格發展
    之需要。三、父母之年齡、職業、品行、健康情形、經濟能
    力及生活狀況。四、父母保護教養子女之意願及態度。五、
    父母子女間或未成年子女與其他共同生活之人間之感情狀況
    。六、父母之一方是否有妨礙他方對未成年子女權利義務行
    使負擔之行為。七、各族群之傳統習俗、文化及價值觀。另
    按法院為審酌子女之最佳利益，得徵詢主管機關或社會福利
    機構之意見、請其進行訪視或調查，並提出報告及建議，家
    事事件法第106條第1項定有明文。
(二)被上訴人起訴請求與上訴人離婚既經准許，因兩造未就所生未成年子女甲○○權利義務之行使負擔達成協議，應由法院酌定之。經查原審囑託社工人員提出訪視報告，經社團法人中華民國兒童人權協會、社團法人台灣大心社會福利協會分別對兩造及甲○○進行訪視，所為評估及建議如下（見原審家親聲字卷46-51、39-45頁）：
    ㈠被上訴人部分：
    ⑴監護意願：被上訴人指案主（即甲○○）向來由她打理生活
      ，她對於案主的照顧情形及健康狀況清楚，她有穩定居住
      所，同住家人亦可提供協助，會爭取案主的單方監護權。
      評估案主確實與被上訴人同住，被上訴人提供案主穩定生
      活無礙，具強烈監護意願及行動力。
    ⑵經濟能力：被上訴人有穩定工作及收入，薪資固定分攤案
      主的費用、個人花費、攤還學貸…等，此外，無其他奢侈
      開銷，評估被上訴人之經濟能力良好；建議未監護及扶養
      一方應繼續分攤案主之各項開銷，俾使案主能獲得充裕的
      生活資源。
    ⑶親職與互動：被上訴人為案主之主要照顧者，對於案主的
      生活情況及個性喜好均能夠清楚陳述，工作之餘會陪伴案
      主到戶外活動，給予案主正向合宜之管教，評估被上訴人
      之親職能力良好，與案主應已建立穩定之親情感。
    ⑷家人支持：被上訴人已帶案主回娘家同住將近兩年，被上
      訴人的工作需輪班，被上訴人上班時家人能夠協助接送案
      主或打理案主的生活，未讓案主有獨處或乏人看管之情事
      發生，評估被上訴人之家人支持度穩健。
    ⑸案主現況：案主雖然活潑但怕生，無法單獨進行訪談，訪
      視觀察，案主衣著整齊適中，熟悉目前居住環境，與同住
      家人互動良好，被上訴人及其家人細心呵護及教導案主，
      評估案主目前受被上訴人一方妥善照顧。
    ⑹探視安排：被上訴人對未來上訴人之探視採取開放態度，
      顯有心扮演友善父母角色，建議明定會面交往之時間、方
      式與地點，以免衍生爭議。
    ⑺建議：綜合評估，被上訴人尚為適任案主之監護人。
    ㈡上訴人部分：
      上訴人可陳述未成年子女之未來照顧規劃，上訴人現階段
      之經濟能力及居住能力可提供子女之生活所需，且工作時
      間具彈性可陪伴子女，並可處理子女未來之學校事務。上
      訴人有意願照顧子女，並期待由兩造一同處理及參與子女
      之生活事務，其期待由兩造共同擔任子女親權人之監護動
      機無明顯不妥適之處，上訴人亦可與被上訴人及其父母協
      調子女之會面安排，評估上訴人無明顯不適合擔任子女之
      親權人。另，透過訪視過程中了解現階段兩造雖可互相協
      調上訴人與子女之會面時間及地點，然兩造對於子女之探
      視規劃仍未具共識，建議兩造應閱讀「共親職」相關親職
      教育書藉，以建構兩造親職角色、加強兩造溝通及合作方
      式，以利子女之身心發展。
(三)原審復依家事事件法第109條規定為甲○○選任謝佩娟諮商師
    為程序監理人，程序監理人分別與兩造、甲○○及被上訴人之
    父母進行訪談，其觀察評估之結論略以：程序監理人家訪時
    ，觀察未成年人的行為表現，發現未成年人較能接受被上訴
    人和被上訴人家人的管教，被上訴人和未成年人互動親密良
    好，具穩定經濟收入來源和家人支持系統，被上訴人亦支持
    未成年人和其父親保有良好之父女關係，雖上訴人不定期探
    視已造成困擾，仍支持上訴人和未成年人保持會面。上訴人
    亦重視親子關係，生活除了工作便是維持和未成年人會面，
    唯會面時間不固定，管教方式以疼愛為主。上訴人也支持未
    成年人和被上訴人保持良好親子關係。程序監理人考量主要
    照顧者原則、繼續性原則、幼年從母原則，以及避免未成年
    人未來陷於兩造之紛爭，建議未成年人權利義務之行使負擔
    ，由被上訴人單獨任之等語（見原審家親聲字卷59-74頁）
    。
(四)雖上訴人以社工人員評估其無明顯不適合擔任未成年人之親
    權人，程序監理人亦未有其不宜為親權人之事證為由，辯稱
    應由兩造共同行使負擔對於甲○○之親權云云；惟綜觀全案事
    證及社工人員、程序監理人之訪視結果，兩造於分居後即由
    被上訴人單獨照顧甲○○，為上訴人所不爭執，足知甲○○已長
    期與被上訴人及其家人共同生活，被上訴人對於甲○○之照顧
    並無不當，甲○○亦習慣由被上訴人擔任行使負擔親權之人，
    且被上訴人並無違反合作父母原則；再參酌社工人員與程序
    監理人至上訴人家中訪視時，觀察甲○○與上訴人之相處並無
    疏離感，足見被上訴人並無妨礙上訴人探視甲○○之情事。爰
    斟酌兩造之經濟能力、親屬支援系統及親子依附關係，並考
    量甲○○之生活穩定度及繼續性，避免兩造共同行使親權於甲
    ○○生活上應取得親權人同意時增加程序上之繁瑣拖延，甲○○
    之親權以由被上訴人單獨行使負擔，較符合甲○○之最佳利益
    。另會面交往乃基於親子關係所衍生之權利，屬於親權之一
    環，為兼顧甲○○人格之健全發展及滿足父母子女間之親情，
    爰參酌兩造對於會面交往方式之意見，部分變更上訴人與甲
    ○○會面交往之期間及方式，酌定如附件所示。
六、關於甲○○之扶養費部分：
(一)按父母對於未成年子女，有保護及教養之權利義務，民法第
    1084條第2項定有明文；所謂保護及教養之權利義務，包括
    扶養在內。
(二)被上訴人主張以新竹縣每人每月平均消費支出作為甲○○之扶
    養費計算基準，原審依行政院主計處每年發布之「家庭收支
    調查報告」，新竹縣107年度平均每人月消費支出為24,784
    元、平均每戶家庭所得收入總計為1,519,478元，考量被上
    訴人每月收入3.4萬元，上訴人每月平均工作收入為5萬元，
    兩人年總收入為100萬8,000元，約為新竹縣平均每戶年所得
    收入之0.66倍，則甲○○每月之消費能力應為一般新竹縣民之
    0.66倍，其每月可得之扶養費為1萬6,357元（24,784×0.66＝
    16,357，元以下4捨5入，下同）；並斟酌上訴人之工作所得
    優於被上訴人，被上訴人照顧甲○○所付出勞力、心力，亦得
    評價為扶養費之一部等情，酌定由上訴人分擔甲○○扶養費用
    3分之2，即上訴人每月應負擔甲○○之扶養費1萬1,000元（16
    ,357 ×2/3＝10,905，取整數為11,000 ）；上訴人陳明無意
    見（見本院卷124頁）。從而上訴人應自甲○○權利義務之行
    使負擔部分確定之日起至甲○○成年之前一日止，按月給付其
    扶養費1萬1,000元，並由被上訴人代收管理使用。又上訴人
    按月給付甲○○扶養費，係為維持未成年子女生活所需之費用
    ，性質上為定期金之給付，原審依家事事件法第107條第2項
    準用同法第100條第4項規定，酌定一期逾期不履行時，其後
    之12期喪失期限利益，以維未成年子女之利益，核無不合。
七、綜上所述，被上訴人依民法第1052條第2項規定，請求與上
    訴人離婚，並依民法第1055條第1項規定，請求酌定兩造所
    生未成年子女甲○○權利義務之行使或負擔由被上訴人任之，
    及上訴人應自被上訴人單獨行使負擔甲○○權利義務部分確定
    之日起至甲○○成年之前1日止，按月於每月5日前給付甲○○扶
    養費1萬1,000元，並由被上訴人代收管理使用；如有1期不
    履行者，其後之12期視為亦已到期，為有理由，應予准許。
    原審就被上訴人上開請求所為判決，並無不合；上訴意旨指
    摘原判決此部分不當，求予廢棄改判，為無理由。另酌定未
    行使或負擔權利義務之父母一方與未成年子女會面交往之方
    式及期間，乃家事事件法第3條第5項第8款所定家事非訟事
    件中之親子非訟事件，本院所為酌定會面交往方式係依職權
    而為裁判，不受當事人主張之拘束，無廢棄原審此部分裁判
    之必要，附此敘明。　　
八、本件事證已臻明確，兩造其餘之攻擊或防禦方法及未經援用
    之證據，經本院斟酌後，認為均不足以影響本判決之結果，
    無逐一詳予論駁之必要。併此敘明。
九、據上論結，本件上訴為無理由，依民事訴訟法第449條第1項
    、第78條，判決如主文。 
中　　華　　民　　國　　110 　年　　5 　　月　　18　　日
                  家事法庭
                        審判長法  官  周祖民
                              法  官  林玉蕙
                              法  官  鄭威莉
正本係照原本作成。
如不服本判決，應於收受送達後20日內向本院提出上訴書狀，其
未表明上訴理由者，應於提出上訴後20日內向本院補提理由書狀
（均須按他造當事人之人數附繕本）上訴時應提出委任律師或具
有律師資格之人之委任狀；委任有律師資格者，另應附具律師資
格證書及釋明委任人與受任人有民事訴訟法第466 條之1第1項但
書或第2項所定關係之釋明文書影本。如委任律師提起上訴者，
應一併繳納上訴審裁判費。
中　　華　　民　　國　　110 　年　　5 　　月　　18　　日
　　　　　　　　　　　　　    書記官  林虹雯
附件：
上訴人與未成年子女甲○○會面交往之方式如下：
一、平日期間：
(一)甲○○就讀小學前：
  ⒈上訴人得於每週二至幼稚園接甲○○放學進行會面交往，當日
    下午7時前，將甲○○送回被上訴人住所。如上訴人因工作繁
    忙無法與甲○○會面交往，至遲應於該週週一下午8時前以電
    話通知被上訴人，並順延至該週週三與甲○○會面交往，方式
    如前。如該週週二與週三上訴人均無法探視甲○○，則視為放
    棄該週間之會面交往。
　⒉上訴人得於每週五至幼稚園接甲○○放學進行會面交往並同住
    ，於隔日之週六下午8時前，將甲○○送回被上訴人住所。
(二)甲○○就讀小學後：
   ⒈上訴人得於每週二至學校接甲○○放學進行會面交往，當日下
     午7時前將甲○○送回被上訴人住所。如上訴人因工作繁忙無
     法與甲○○會面交往，至遲應於該週週一下午8時前以電話通
     知被上訴人，並順延至該週週三與甲○○會面交往，方式如
     前。如該週週二與週三上訴人均無法探視甲○○，則視為放
     棄該週間之會面交往。
   ⒉上訴人得於每週五至學校接甲○○放學進行會面交往，於隔日
     之週六下午8時前將甲○○送回被上訴人住所。
二、農曆春節（除夕至大年初五）期間：
(一)上訴人得於民國單數年（例如109年、111年）之農曆除夕至
    大年初二，於除夕日上午10時至被上訴人住所接回甲○○進行
    會面交往，至大年初二下午8時前，將甲○○送回上開處所交
    還被上訴人。
(二)上訴人得於民國雙數年（例如110年、112年）之農曆大年初
    三至大年初五，於大年初三上午10時至被上訴人住所接回甲
    ○○進行會面交往，至大年初五下午8時前，將甲○○送回上開
    處所交還被上訴人。
三、學齡後之寒暑假期間：
(一)寒假：上訴人得挑選前開農曆春節會面期間以外之連續7日
    ，於首日上午10時前往被上訴人住所接回甲○○進行會面交往
    ，並於末日下午8時前，將甲○○送回上開處所交還被上訴人
    。　　
(二)暑假：上訴人得於每年7月1日上午10時，前往被上訴人住所
    接回甲○○進行會面交往，於7月15日下午8時前，將甲○○送回
    上開處所交還被上訴人；每年8月1日上午10時，前往被上訴
    人住所接回甲○○進行會面交往，於8月15日下午8時前，將甲
    ○○送回上開處所交還被上訴人。如暑假首日因故延後，應按
    延後日數推延計算上訴人與甲○○之會面期間。
(三)會面交往期間如遇學校有課程或返校活動，上訴人應依學校
    規定，讓甲○○參加，若須接送，由上訴人為之。　　
四、經兩造同意，前述交付、交還甲○○之時間、地點及方式得 
    為變更。
五、上訴人得於不影響甲○○正常作息之情形下，與甲○○為通信（
    包括網路、通訊軟體）、通話、致贈禮物、交換照片、拍照
    等聯絡行為。
六、上訴人於甲○○年滿15歲後，應尊重甲○○之意願決定會面交往
    之方式及期間。
七、兩造應遵守事項：
(一)兩造不得有危害甲○○身心健康之行為。
(二)兩造不得對甲○○灌輸反抗、仇怨他造之觀念。
(三)於探視期間，上訴人應履行因親權所為甲○○相關生活習慣、
    學業輔導及作業完成等指示之義務。
(四)如甲○○於會面交往中患病或遭遇事故，上訴人應為必要之醫
    療措施，即在會面交往實施中，須善盡對甲○○保護教養之義
    務，並應立即通知被上訴人。
(五)甲○○居住地址、聯絡方式、就讀學校如有變更或有重大事故
    發生時，被上訴人應隨時通知上訴人。
(六)被上訴人應於上訴人行使探視權時，準時將甲○○交付上訴人
    ；上訴人應於探視期滿時，準時將甲○○交還被上訴人。
(七)兩造若未確實遵照友善父母原則，彼此協力使甲○○之身心發
    展合於最佳利益，於有確切事證情形下，法律上可能面臨改
    定親權或減少會面交往次數之不利後果。